臺灣高等法院民事判決 
109年度上易字第96號
上  訴  人  鴻甲企業有限公司

法定代理人  傅明華  
上  訴  人  廖承宏  

被上訴人    李艷菁  
上列當事人間請求侵權行為損害賠償事件，上訴人對於中華民國
108年9月17日臺灣新北地方法院108年度訴字第886號第一審判決
提起上訴，被上訴人並為訴之追加，本院於109年5月19日言詞辯
論終結，判決如下： 
    主      文
原判決關於命上訴人連帶給付超過新臺幣肆拾壹萬肆仟玖佰參拾
伍元本息部分，及該部分假執行之宣告暨訴訟費用之裁判（確定
部分除外）均廢棄。
上開廢棄部分，被上訴人在第一審之訴及假執行之聲請均駁回。
上訴人其餘上訴駁回。
被上訴人其餘追加之訴駁回。
第一（確定部分除外）、二審及追加之訴訴訟費用，由上訴人連
帶負擔十分之七，餘由被上訴人負擔。
    事實及理由
壹、程序部分：
按訴訟標的對於共同訴訟之各人必須合一確定者，共同訴訟中
  一人之行為有利益於共同訴訟人者，其效力及於全體，民事訴
  訟法第56條第1項第1款前段定有明文。又債權人以各連帶債務
  人為共同被告提起給付之訴，以被告一人提出非基於其個人關
  係之抗辯，而經法院認為有理由者為限，始得適用民事訴訟法
  第56條第1款之規定（最高法院33年上字第4810號、41年台抗
  字第10號判例意旨參照）。是連帶債務人中之一人提出上訴，
  須非基於個人關係之抗辯，且經法院認為有理由者，始有民事
  訴訟法第56條第1款之適用，其上訴效力始及於其他連帶債務
  人（共同訴訟人）。本件被上訴人於原審聲明請求上訴人鴻甲
  企業有限公司（下稱鴻甲公司）與原審共同被告廖承宏連帶給
  付被上訴人新臺幣（下同）1,002,159元本息。原審判命鴻甲
  公司與廖承宏連帶給付被上訴人638,935元本息，鴻甲公司就
  上開敗訴部分提出非基於其個人關係之抗辯，聲明上訴，經本
  院審理結果，認鴻甲公司前開上訴為一部有理由，依首揭說明
  ，其上訴之效力即及於同造之廖承宏，爰併列廖承宏為上訴人
  ，合先敘明。
次按在第二審為訴之變更或追加，非經他造同意，不得為之，
  但請求之基礎事實同一，或擴張或減縮應受判決事項之聲明者
  ，不在此限，民事訴訟法第446條第1項但書、第255條第1項第
  2款、第3款定有明文。查被上訴人於原審依侵權行為之法律關
  係，起訴請求上訴人給付1,002,159元本息。嗣於本院審理中
  ，依侵權行為之法律關係，請求上訴人連帶給付。經核係屬擴
  張應受判決事項之聲明，且其基礎事實並無不同，與前開規定
  相符，應予准許。
又廖承宏經合法通知未於言詞辯論期日到場，核無民事訴訟法
  第386條所列各款情形，爰依被上訴人之聲請，由其一造辯論
  而為判決。
貳、實體方面：
被上訴人起訴主張：廖承宏於民國106年6月26日14時10分許，駕駛OOOOOOO號小貨車（下稱系爭小貨車)行經新北市ＯＯＯＯＯＯOＯ與ＯＯＯO段路口時，本應注意車前狀況，隨時採取必要之安全措施，以避免發生碰撞之危險，而依當時情形，並無不能注意之情事，竟疏未注意，踩油門過猛，致車子失控，從後面追撞伊騎乘之OOO-OOO機車（下稱系爭機車)而發生事故（下稱系爭事故)，致伊受有骨盆骨折、下巴疤痕2公分、右下肢疤痕共計42.5公分、左下肢疤痕共計15.5公分、耳部撕裂傷、雙臂、右膝、右小腿、雙足擦傷、門牙1顆斷裂等傷害，而經亞東紀念醫院醫師告知，伊受傷所生之疤痕，即使在雷射治療後，仍會遺留永久疤痕，受有1,002,159元之損害（含機車維修費用39,000元、牙齒假牙製作費用9,000元、看護費用6萬元、不能工作之損失18萬元、精神慰撫金80萬元，經扣除已受領之強制汽車責任保險金85,841元，合計1,002,159元）等情，爰依民法第184條、第188條、第193條、第195條等規定，求為判命上訴人如數給付【原審判決判命上訴人連帶給付被上訴人638,935元（含不能工作之損失18萬元、看護費用6萬元、牙齒假牙製作費用9,000元、精神慰撫金50萬元，合計749,000元，經扣除被上訴人已領取之強制汽車責任險保險給付110,065元後，合計638,935元），及自107年11月12日起至清償日止按週年利率百分之5計算之利息，而駁回被上訴人其餘之訴。鴻甲公司就其敗訴部分提起上訴，被上訴人則未上訴，未上訴部分已告確定】。並答辯聲明：上訴駁回。
鴻甲公司則以：廖承宏駕駛系爭小貨車確實撞到被上訴人騎乘
  之系爭機車，惟被上訴人係因駕駛機車鑽車縫，導致與廖承宏
  駕駛之小貨車對撞或擦撞而受傷，被上訴人亦與有過失；又伊
  僅爭執被上訴人請求給付之不能工作損失18萬元及精神慰撫金
  50萬元部分，因被上訴人請求之精神慰撫金過高，應以3萬元
  為適當，而亞東紀念醫院診斷證明書僅建議被上訴人休養6個
  月，並非不能工作6個月，被上訴人應僅能請求2個月合計6萬
  元之不能工作損失等語，資為抗辯。並聲明：㈠原判決不利於
  上訴人部分廢棄；㈡被上訴人在第一審之訴及假執行之聲請均
  駁回；㈢被上訴人追加之訴駁回。
廖承宏方面：廖承宏經合法通知，未於言詞辯論期日到場，亦
  未提出準備書狀作何聲明或陳述。
按因故意或過失，不法侵害他人之權利者，負損害賠償責任；
  受僱人因執行職務，不法侵害他人之權利者，由僱用人與行為
  人連帶負損害賠償責任；損害之發生或擴大，被害人與有過失
  者，法院得減輕賠償金額，或免除之，民法第184條第1項前段
  、第188條第1項、第217條第1項分別定有明文。鴻甲公司雖辯
  稱：廖承宏駕駛系爭小貨車確實撞到被上訴人騎乘之系爭機車
  ，惟被上訴人係因駕駛機車鑽車縫，導致與廖承宏駕駛之小貨
  車對撞或擦撞而受傷，被上訴人亦與有過失等語，惟為被上訴
  人所否認，被上訴人並以前詞置辯。經查：
㈠廖承宏為鴻甲公司僱用之員工，於106年6月26日14時10分許駕
  駛鴻甲公司所有之系爭小貨車，沿新北市ＯＯ區ＯＯＯO段往ＯＯＯO段
  方向行駛，當時天候晴、日間自然光線、柏油道路乾燥無缺陷
  或障礙物、視距良好，廖承宏行經新北市ＯＯＯＯＯＯO段與ＯＯＯO段
  路口時，因駕駛失控而撞擊被上訴人騎乘之系爭機車，致被上
  訴人受有骨盆骨折、下巴疤痕2公分、右下肢疤痕共計42.5公
  分、左下肢疤痕共計15.5公分、耳部撕裂傷、雙臂、右膝、右
  小腿、雙足擦傷、門牙1顆斷裂等傷害；又被上訴人對廖承宏
  提起過失傷害告訴，經臺灣新北地方檢察署（下稱新北地檢署
  ）起訴，廖承宏因前揭過失傷害行為，經臺灣新北地方法院（
  下稱新北地院）以107年度審交簡字第412號刑事簡易判決判處
  有期徒刑3月，如易科罰金，以1千元折算1日確定在案等情，
  有亞東紀念醫院診斷證明書、刑事簡易判決、照片等件（見原
  審附民卷第15、17頁；原審卷第11至15、67至73頁），及道路
  交通事故現場圖、道路交通事故調查報告表㈠、㈡、道路交通事
  故照片黏貼紀錄表及照片、道路交通事故肇事人自首情形紀錄
  表、車輛詳細資料報表等件附卷可稽（見新北地檢署107年度
  偵字第1928號偵查卷第51至81、51、52、57至81、89、97頁）
  ，且為兩造所不爭執，及為廖承宏於刑事案件偵查時所自承（
  見新北地檢署107年度偵字第1928號偵查卷第122頁），復經本
  院調閱上開刑事案件全卷核閱無訛，自堪信為真實。
㈡又廖承宏於新北市政府警察局海山分局調查時，亦自承先追撞
  被上訴人騎乘之系爭機車與第三人駕駛之營業小客車後，再撞
  擊對向其他人駕駛之汽車、機車及停放在洗車場內之汽車，最
  後撞擊建築物外牆石柱後才停止等情，經核與同時遭廖承宏撞
  擊之其他車輛駕駛人陳威樺、施明雪、王添德於調查時所述情
  節相符，有調查筆錄、交通事故談話記錄表等件在卷可查（見
  新北地檢署107年度偵字第1928號偵查卷第8至10、25、29、35
  、121、122頁），足見廖承宏確實自後追撞被上訴人騎乘之系
  爭機車。
㈢再鴻甲公司雖提出東森電視公司及TVBS電視公司新聞報導系爭
  車禍事故之錄影光碟，以證明被上訴人對系爭事故亦與有過失
  。惟經本院當庭勘驗鴻甲公司提出之東森電視公司新聞報導系
  爭車禍事故之錄影光碟畫面，內容略以：「錄影畫面出現廖承
  宏駕駛之小貨車自一部公車後竄出，接連撞到多部機車及汽車
  ，衝到對向車道撞到一部機車後才停止。」（見本院卷第85頁
  ）；復當庭勘驗鴻甲公司提出之TVBS電視公司新聞報導系爭車
  禍事故之錄影光碟畫面，內容略以：「錄影畫面出現廖承宏駕
  駛之小貨車自一部公車後竄出，接連撞到多部機車及汽車，衝
  到對向車道撞到一部機車後才停止，其中可看見該小貨車從被
  上訴人機車後方撞到被上訴人之機車。」（見同上），惟鴻甲
  公司對上開勘驗結果仍有爭執。嗣本院依被上訴人聲請，當庭
  勘驗新北地檢署107年度偵字第1928號偵查卷附系爭車禍事故
  發生時之錄影畫面，內容略以：「錄影畫面出現廖承宏駕駛之
  小貨車自一部公車後竄出，接連撞到多部機車及汽車，衝到對
  向車道撞到一部機車後才停止，其中可看見該小貨車從被上訴
  人機車後方撞到被上訴人之機車」（見本院卷第87頁），鴻甲
  公司對本院上開勘驗結果並不爭執（見同上）。經核上開錄影
  畫面內容，均堪認定被上訴人主張系爭事故係因廖承宏之過失
  所造成一節，足以採信。是鴻甲公司辯稱被上訴人對於車禍發
  生亦有過失一節，並非可採。
㈣因此，廖承宏因上開過失行為致被上訴人受有傷害如前述，被
  上訴人依前揭規定，請求廖承宏及其僱用人鴻甲公司賠償其所
  受損害，自屬有據。
次按不法侵害他人之身體或健康者，對於被害人因此喪失或減
  少勞動能力或增加生活上之需要時，應負損害賠償責任，民法
  第193條第1項定有明文。又不法侵害他人之身體、健康、名譽
  、自由、信用、隱私、貞操，或不法侵害其他人格法益而情節
  重大者，被害人雖非財產上之損害，亦得請求賠償相當之金額
  ，民法第195條第1項前段亦有明定。而所謂「相當之金額」，
  應斟酌加害人與被害人雙方之身分、資力與加害程度，及其他
  各種情形核定之（最高法院47年台上字第1221號、51年台上字
  第223號判例意旨參照）。鴻甲公司雖辯稱：被上訴人請求之
  精神慰撫金過高，應以3萬元為適當，而亞東紀念醫院診斷證
  明書僅建議被上訴人休養6個月，並非不能工作6個月，被上訴
  人應僅能請求2個月合計6萬元之不能工作損失等語，惟為被上
  訴人所否認，被上訴人並以前詞置辯。經查：
㈠關於被上訴人請求不能工作之損失18萬元部分：
　被上訴人在系爭事故發生前係受僱於民生汽車有限公司，每月薪資3萬元，於106年6月26日因系爭事故急診住院，於同年7月12日出院，有亞東紀念醫院診斷證明書、在職證明等件在卷可查（見原審附民卷第17頁；原審卷第55頁），而經本院向亞東紀念醫院函詢，據覆：被上訴人於出院後，需休養而無法工作之期間約3個月等語，有亞東紀念醫院109年3月18日亞病歷字第1090318002號函附卷可按（見本院卷第99頁），且為兩造所不爭執（見本院卷第114頁），足認被上訴人有住院治療16日及在家休養不能工作3個月，合計3個月又16日之不能工作之損失。故被上訴人主張受有3個月又16日，計106,000元之不能工作之損失【計算式：（30,000元×3（月））＋（30,000元÷30（日）×16（日））＝106,000元，元以下四捨五入】，並無不合，超過部分之主張，則不可採。是鴻甲公司辯稱：被上訴人請求給付不能工作之損失過高一節，尚屬可採，則被上訴人之請求，在上開金額之範圍內，應予准許，超過該部分之主張，則屬無據。
㈡關於被上訴人請求精神慰撫金50萬元部分：
⒈按受僱人因執行職務，不法侵害他人致死者，被害人之父、母
  、子、女及配偶受有非財產上之損害，依民法第194條及第188
  條第1項規定，請求受僱人及其僱用人連帶賠償相當金額之慰
  撫金時，法院對於慰撫金之量定，應斟酌該受僱人及應負連帶
  賠償責任之僱用人，並被害人暨其父、母、子、女及配偶之身
  分、地位及經濟狀況等關係定之，不得僅以被害人與實施侵權
  行為之受僱人之資力為衡量之標準（最高法院76年台上字第19
  08號判例參照）。足見法院在斟酌民法第194條規定之精神慰
  撫金時，應一併斟酌應負連帶賠償責任之僱用人之身分、地位
  及經濟狀況。是鴻甲公司既有較佳之經濟能力，本院自得斟酌
  其身分、地位及經濟狀況，命上訴人負擔妥適之精神慰撫金。
⒉又被上訴人因上訴人之侵權行為，致受有骨盆骨折、下巴疤痕2公分、右下肢疤痕共計42.5公分、左下肢疤痕共計15.5公分、耳部撕裂傷、雙臂、右膝、右小腿、雙足擦傷、門牙1顆斷裂等傷害，業如前述，則上訴人在精神上受有相當之痛苦，自不待言，被上訴人依前開規定請求上訴人賠償非財產上之損害，應屬有據。而被上訴人係大學畢業，目前在旅行社工作，每月薪資為33,000元，名下無不動產；廖承宏名下亦無不動產；鴻甲公司則有存貨，且其於105年1月至12月期間之營業銷售額為9,364,787元，106年1月至12月期間之營業銷售額為5,603,235元，107年1月至6月期間之營業銷售額為1,148,036元等情，為兩造所不爭執，並有稅務電子閘門財產所得調件明細表、公司變更登記表、營業人銷售額與稅額申報書等件附卷可查（見本院卷第67至80、145至173、243頁）。本院綜合上情，並參酌兩造之身分、地位、經濟能力等情狀，認原審判決被上訴人得請求上訴人賠償之非財產上損害為50萬元，確屬過高，惟審酌被上訴人為年輕女性，因廖承宏駕駛系爭小貨車從後強力追撞其騎乘之系爭機車，所受傷害嚴重，經長期治療、復健，其身體外觀受有相當影響，足見上訴人侵害之情節非輕，應以35萬元為適當。是鴻甲公司主張：原審判命上訴人給付之精神慰撫金，顯屬過高云云，尚屬可採，則被上訴人之請求，在上開金額之範圍內，應予准許，超過該部分之主張，則屬無據。
㈢因此，被上訴人得請求上訴人連帶賠償不能工作之損失106,000
  元、精神慰撫金35萬元，業如前述，而上訴人對原審認定上訴
  人應賠償被上訴人之看護費用6萬元、牙齒假牙製作費用9,000
  元，並不爭執（見本院卷第84頁），則被上訴人合計得請求上
  訴人賠償之金額為525,000元（計算式：106,000元＋350,000元
  ＋60,000元＋9,000元＝525,000元），經扣除被上訴人已領取之
  強制汽車責任險保險給付110,065元後（見原審卷第95頁，新
  光產物保險股份有限公司函），合計為414,935元。
綜上所述，被上訴人依侵權行為之法律關係，請求上訴人連帶
  賠償414,935元及自107年11月12日起至清償日止按週年利率百
  分之5計算之利息，核無不合，應予准許；逾此部分之請求，
  為無理由，應予駁回。原審就上開應予准許部分判命上訴人如
  數給付，並依聲請為假執行及免為假執行之宣告，核無不合，
  上訴意旨指摘原判決此部分不當，聲明廢棄改判，為無理由，
  應予駁回。至原審就超過上開應予准許金額部分為上訴人敗訴
  判決，及就該部分所為假執行之宣告，則有未洽，上訴意旨指
  摘原判決此部分不當，求予廢棄改判，為有理由，應由本院改
  判如主文第二項所示。又被上訴人其餘超過上開應予准許金額
  部分追加之訴亦屬無據，應併予駁回。
末查鴻甲公司於言詞辯論程序，當庭請求勘驗東森電視公司新
  聞報導系爭車禍事故之錄影光碟畫面，惟本院業於準備程序勘
  驗鴻甲公司提出之東森電視公司及TVBS電視公司新聞報導系爭
  車禍事故之錄影光碟畫面，及新北地檢署偵查卷所附系爭車禍
  事故之錄影畫面，且鴻甲公司對本院勘驗新北地檢署偵查卷所
  附錄影畫面之結果並不爭執，業如前述，則其請求本院再次勘
  驗其另行提出之東森電視公司新聞報導系爭車禍事故之錄影光
  碟畫面一節，即無必要。又本件事證已臻明確，兩造其餘之攻
  擊或防禦方法及所用之證據，經本院斟酌後，認為均不足以影
  響本判決之結果，爰不逐一論列，附此敘明。
據上論結，本件上訴及被上訴人追加之訴均為一部有理由，一
  部無理由。依民事訴訟法第450條、第449條第1項、第463條、
  第385條第1項前段、第79條、第85條第2項，判決如主文。
中　　華　　民　　國　　109 　年　　5 　　月　　26　　日
              民事第七庭    
                  審判長法  官  周玫芳
                        法  官  林翠華  
                        法  官  李昆曄
正本係照原本作成。
不得上訴。
中　　華　　民　　國　　109 　年　　5 　　月　　27　　日

                        書記官  李華倫